【裁判字號】    91,附民,498
【裁判日期】    920605
【裁判案由】    殺人未遂等
【裁判全文】
臺灣板橋地方法院刑事附帶民事訴訟判決            九十一年度附民字第四九八號
    原      告  甲○○
    被      告  乙○○
右列被告因九十一年度訴字第一八八號殺人未遂案件，經原告提起附帶民事訴訟，
本院判決如左：
    主  文
被告應給付原告新臺幣伍拾陸萬柒仟貳佰陸拾捌元，及自民國九十一年十一月十九日
起至清償日止，按週年利率百分之五計算之利息。
原告其餘之訴駁回。
本判決第一項於原告以新臺幣貳拾萬元為被告供擔保後，得為假執行。
原告其餘假執行之聲請駁回。
    事  實
甲、原告方面：
一、聲明：被告應給付原告新臺幣（下同）二百六十萬零五百四十二元，及自起訴狀
    繕本送達翌日（即民國九十一年十一月十九日）起至清償日止，按週年利率百分
    之五計算之利息；並願供擔保請准宣告假執行。
二、陳述：
  (一)被告與原告均係臺北縣三重市重新橋下跳蚤市場之攤販，於九十年十二月十四日
    十三時許，原告在該跳蚤市場內因故與另一攤販李切發生爭執，進而互相扭打，
    跳蚤市場攤販副區長崔春曉據報前往處理，因處理並非公平，而與原告發生爭吵
    ，被告見狀心生不滿，即在其攤位內取出一把一尺二之刺刀，趕至上開爭吵現場
    ，基於殺人之犯意，連續以上開刺刀刺殺原告左下腹部二刀、右背部三刀，直至
    刺刀折斷後，仍以刀柄敲擊原告頭部，並以隨身攜帶之三截鐵棍敲打原告之手。
    背等部位，致原告因腹部穿刺傷受有右肺撕裂傷、血胸、肝臟撕裂傷等傷害，經
    現場其他攤販緊急送醫救，始倖免於難。而被告因殺人未遂案件業經檢察官提起
    公訴，為此提起附帶民事訴訟，依民法第一百八十四條第一項、第一百九十三條
    第一項、第一百九十五條第一項之規定，請求被告負損害賠償責任。
  (二)茲將原告請求金額臚列如下：
    1.醫藥費用部分：原告因傷勢嚴重，雖緊急送至台北縣立三重醫院救治，因病況
      危急，再轉送至馬偕紀念醫院醫治，原告於上開二醫院急救及住院，共他費醫
      療費用計四十二萬六千七百四十二元（三重醫院部分為七萬八千八百二十九元
      ，馬偕紀念醫院部分為三十四萬七千九百一十三元）。因全民健康保險係由被
      保險人繳納健保費而得享醫療給付之權利，故醫療給付除部分負擔由原告繳納
      外，其餘雖由健保局代原告支付，然係原告繳納保險費用之對價，其權利應屬
      原告所有，原告自得請求被告負擔全部醫療費用。
    2.工作能力損失部分：查原告在跳蚤市場販賣商品，每天約可賺一至二千元，一
      個月可賺三萬至六萬元不等，因攤販營收每天並未固定，且無法提供單據，是
      原告請求依行政院勞工委員會所公布勞工每月最低工資一萬五千八百元計算每
      月工資。原告自九十年十二月十四日被殺傷後，住院一個半月，出院後身體仍
      多處酸痛，內臟受傷部位仍須長時期休養復原，迄今身體仍極為虛弱，無法使
      力，為此原告請求自九十年十二月十四日起迄九十一年十一月十四日止，共計
      十一個月之工作能力損失計十七萬三千八百元。
    3.非財產損失部分：查原告被刺傷後，因刀傷深及肺、肝、胃等身體重要器官，
      合併血胸、氣胸，急救時曾一度發出病危通知，原告受此嚴重刺傷後，無法再
      做任何工作，連簡單休閒運動都無法從事，現身體稍加用力即隱隱作痛，因被
      告一時失去理智之刺殺行為，造成原告失去終身健康，為此請求被告賠償非財
      產上損害二百萬元。
三、證據：提出醫療費用影本三紙，並引用刑事案卷所記載之證據。
乙、被告方面：
一、聲明：原告之訴及假執行之聲請均駁回。
二、陳述：
    被告為國中畢業，從事攤販工作，每月收入約二萬五千元，原告請求之金額過高
    ，被告願賠償其醫療費用，惟無法一次給付。
三、證據：引用刑事案卷所記載之證據。
丙、本院依職權向馬偕紀念醫院函詢以原告所受傷勢，需休養多久時日，始能開始其
    原所從事在跳蚤市場販賣商品之工作。
    理  由
一、查兩造均係臺北縣三重市重新橋下跳蚤市場之攤販，於九十年十二月十四日十三
    時許，原告在該跳蚤市場內因故與另一攤販李切發生爭執，進而恐嚇並毆打李切
    ，跳蚤市場攤販副區長崔春曉據報前往處理，致原告心生不滿，遂又自身上取出
    二把刀械持刀追逐崔春曉，崔春曉為奪下原告手中刀械而與之在前開市○○路邊
    之欄杆外拉扯扭打，被告見狀，即回到其攤位內取出一把一尺二之刺刀，趕至上
    開扭打現場，其當時顯可預見以鋒利之刺刀用力刺向甲○○之身體，必有嚴重傷
    及身體要害流血過多致死之可能，仍不違背其本意，竟基於殺人之不確定故意，
    以上開刺刀刺向原告左下腹一刀，並瞬間將刀刃自腹部抽出，於抽出時因刺刀掉
    落地面刀刃折斷，竟仍持刀柄敲擊原告頭部，並以隨身攜帶之三節伸縮鐵棍敲打
    甲○○之手、背等部位，致原告之小腸自腹部之傷口外溢至體外，並因腹部穿刺
    傷造成右肺撕裂傷、血胸、肝臟撕裂傷，及受有頭皮裂傷（長約五公分），臉部
    多處裂傷（右額裂傷長約一公分，兩眉中央裂傷長約一公分，左眉裂傷長二公分
    ，鼻樑表皮裂傷長約一公分）等傷害。幸經其他攤販將原告緊急送醫急救，始倖
    免於難而未生死亡之結果。以上事實，業經本院九十一年度訴字第一八八號刑
    事判決審認明確論處罪刑，並於該判決內認定被告所辯為不足採，依刑事訴訟法
    第五百條前段規定，應認原告此部分之主張為真實。
二、因犯罪而受損害之人，於刑事訴訟程序中得提起附帶民事訴訟，對於被告請求回
    復其損害，為刑事訴訟法第四百八十七條第一項所明定。按因故意或過失，不法
    侵害他人之權利者，負損害賠償責任；又不法侵害他人之身體或健康者，對於被
    害人因此喪失或減少勞動能力，或增加生活上之需要時，應負損害賠償責任；再
    對於不法侵害他人之身體或健康者，被害人雖非財產上之損害，亦得請求賠償相
    當之金額，民法第一百八十四條第一項前段、第一百九十三條第一項及第一百九
    十五條第一項前段分別定有明文。經查，原告因被告之故意侵權行為而受有傷害
    ，已如上述，自得依侵權行為法則請求被告負賠償責任。茲就原告據以請求被告
    賠償之項目及金額，逐項審酌如左：
  (一)醫療費用部分：
    1.原告主張其因被告之侵權行為致受有傷害，在台北縣立三重醫院、馬偕紀念醫
      院治療期間分別花費七萬八千八百二十九元、三十四萬七千九百一十三元，固
      有原告提出之醫療費用收據三紙為證。
    2.惟查，依原告所提出之台北縣立三重醫院之住院醫療費用證明單，其中申報健
      保請款淨額係六萬零二十九元，而非六萬六千七百零三元，是超過部分自應剔
      除；又其所提出馬偕紀念醫院醫療費用繳費證明二紙上各列舉證明書費用一百
      元，合計二百元，均非屬治療上所必需，亦應剔除。
    3.從而，原告得請求之醫療費用為四十一萬九千八百六十八元，逾此部分之請求
      ，即屬無據，應予駁回。
  (二)不能工作之收入損失部分：
    1.原告主張其原在跳蚤市場販賣商品，因攤販營收每天並未固定，且無法提供單
      據，是請求依行政院勞工委員會所公布勞工每月最低工資一萬五千八百元計算
      每月工資，自無不合。
    2.又查，經本院向馬偕紀念醫院函查以原告所受傷勢，需休養多久時日，始能開
      始其原所從事在跳蚤市場販賣商品之工作，經該院於九十二年四月十一日函復
      稱：「病患甲○○先生，為胸部刀傷，以九十年十二月十五日受傷之傷勢估計
      須休養三個月以利復原」，有該院出具之函文一紙在卷可憑，是堪認原告確有
      三個月之期間不能工作。
    3.從而，原告得請求不能工作之工作收入損失為四萬七千四百元（15800*3=4740
      ），其逾此數額之請求，尚非有據，無從准許。
  (三)非財產上之損害賠償：
    1.原告主張因被告之侵權行為受有傷害，精神上受有極大痛苦，爰請求被告賠償
      原告非財產上之損害賠償二百萬元。
    2.本院審酌原告所受傷勢雖甚為嚴重，惟依前開馬偕紀念醫院函復原告休養三個
      月即可復原恢復工作，尚非無法從事任何工作、活動及原告為國小畢業，原從
      事攤販工作，而被告係國中畢業，亦係從事攤販工作，每月收入約二萬五千元
      ，本院斟酌上情及兩造之身分、地位、經濟狀況，及原告所感受之精神上痛苦
      、本件侵權行為情節，認原告請求賠償非財產上之損害賠償二百萬元尚屬過高
      ，應予核減為十萬元為適當，是原告逾此部分之請求即無理由。
  (四)綜上，原告得向被告請求醫療費用四十一萬九千八百六十八元、不能工作之損失
    四萬七千四百元、非財產上之損害賠償十萬元，共計五十六萬七千二百六十八元
    ，逾此部分之請求為無理由。
四、從而，原告本於侵權行為之法律關係，請求被告賠償原告五十六萬七千二百六十
    八元，及均自起訴狀繕本送達翌日即九十一年十一月十九日起至清償日止，按週
    年利率百分之五計算之利息，為有理由，應予准許。逾此部分之請求，為無理由
    ，應予駁回。
五、假執行之宣告：原告陳明願供擔保，請准宣告假執行，就原告勝訴部分，核無不
    合，爰酌定相當之擔保金額，併予准許。至原告敗訴部分，其假執行已失所附麗
    ，應併予駁回。
六、本件論證已臻明確，兩造提出之其餘攻擊防禦方法暨主張及舉證，要與本件判決
    結果無影響，爰不一一論述，附此敘明。
七、據上論結，本件原告之訴為一部有理由，一部無理由，依刑事訴訟法第五百零二
    條、第四百九十一條第十款，民事訴訟法第三百九十條第二項，判決如主文。
中      華      民      國    九十二    年      六      月      五      日
                                      臺灣板橋地方法院刑事第六庭
                                          法  官  王  士  珮
右正本證明與原本無異
對於本判決如有不服，應於送達後十日內，向本院提出上訴狀，但非對刑事訴訟之判
決有上訴時，不得上訴。
                                          書記官  程  欣  怡
中      華      民      國    九十二    年      六      月      五      日


司法院資訊處製作；財團法人民間司法改革基金會備份。
